臺灣高等法院刑事判決　　　　　　　　　　　　　　九十三年度上易字第七○七號
　　上　訴　人
　　即　被　告　乙○○
　　　　　　　　丙○○
　　右二人共同
　　選任辯護人　張立中律師
右上訴人因侵占案件，不服臺灣臺北地方法院九十二年度易字第二二六九號，中華民
國九十三年三月二十四日第一審判決（起訴案號：臺灣臺北地方法院檢察署九十二年
度調偵緝字第一四八號），提起上訴，本院判決如左：
    主  文
原判決撤銷。
乙○○、丙○○均無罪
    理  由
一、公訴意旨略以：被告乙○○、丙○○兩人係夫妻，均受僱於臺北縣三重市○○街
    一七五巷十八號告訴人甲○○（簡稱告訴人）所經營之「維尼童裝行」之銷售員
    ，從事童裝銷售之業務，並負責收取貨款且應當日繳回雇主處，為從事業務之人
    。竟共同基於意圖為自己不法之所有，自民國（下同）八十七年十二月八日起至
    八十九年三月十三日止，利用每日出售貨物，現金收入應全部繳回公司之際，私
    下暗扣現金若干，及最後一批告訴人託其等出售之童裝，易持有為所有，未交回
    告訴人，累積約新臺幣（下同）四十四萬六千四百三十三元，將應繳回公司之貨
    款，以變易持有為所有之意思予以侵占入己，因認被告乙○○、丙○○二人均涉
    犯刑法第三百三十六條第二項之業務侵占罪嫌。
二、按犯罪事實，應依證據認定之，無證據不得認定犯罪事實，刑事訴訟法第一百五
    十四條第二項定有明文。又告訴人之指訴，係以使被告受刑事訴追為目的，是其
    陳述是否與事實相符，仍應調查其他證據以資審認；又認定不利於被告之事實，
    須依積極證據，苟積極證據不足為不利於被告之認定時，即應為有利於被告之認
    定，更不必有何有利之證據，有最高法院三十年上字第八一六號、五十二年度台
    上字第一三○○號判例可資參照。訊據上訴人即被告乙○○、丙○○均堅決否認
    有何業務侵占犯行，被告乙○○辯稱：告訴人所提出之帳單開立的結算時間是八
    十九年三月十日，但伊曾於同年三月十三日與告訴人結算，因此有三天的貨款沒
    有登錄，伊與丙○○於八十九年三月二十三日有對過帳，是會計朱嬿容沒有登錄
    進去，伊沒有侵占等語；被告丙○○則辯稱：伊係批告訴人的衣服來賣，並有簽
    三十萬元的本票做擔保，告訴人沒有付伊薪水，也沒有為伊申請勞健保，而攤位
    是伊自己承租，盈虧也是自己承擔，伊與告訴人間並非僱傭關係，又伊於八十九
    年三月十三日將一批貨物退給告訴人，告訴人沒有跟伊結算上開最後一筆七萬一
    千四百三十三元，但伊於同日有繳回這筆款項，因之並無欠該筆款項，又八十九
    年三月十日至十三日有三天貨款並未入帳，但伊後來有跟告訴人會計對帳，此係
    會計沒有將該三天貨款登錄之故，伊沒有侵占告訴人的貨款等語。
三、公訴人認被告等二人涉有之犯行，無非係以被告二人之自白、告訴人之指訴、被
    告二人所簽維尼童裝行銷售員合約書及簽單等事實，為其主要依據。惟查：（一
    ）、本件係告訴人先向警察機關提出告訴，再移送檢察官偵查，惟因告訴人提供
    被告夫妻二人之地址係其
    二巷十五號，是被告二人並未在警察機關接受詢問，檢察官偵查中仍依據被告二
    人之
    接到檢察官通緝被告之通報後，立即於當日緝獲被告到案，此有台北縣政府警察
    局永和分局通緝案件移送書在卷可按（參九十二年度偵緝字第六八九號卷第一頁
    ），堪認被告二人並未如警察機關之移送書所云係畏罪拒絕前來接受調查。又被
    告二人經檢察官通緝到案後，被告丙○○雖曾供稱伊二人係受僱員工等語，被告
    乙○○供稱通常是夫妻檔做的，一個開車，一個販賣等語（以上二人之供詞均參
    九十二年度偵緝字第六八九號卷第十四頁反面），惟被告丙○○於嗣後偵查中否
    認與告訴人間有僱傭關係，辯稱：因換季，被要求盤點，告訴人之會計打電話告
    訴伊等欠告訴人十一萬六千四百三十三元，該筆款項係貨品搬運中間流失及位租
    之負擔額，另曾向告訴人借款等語，被告乙○○則辯稱：伊與告訴人間有借貸關
    係等語（以上二人之供詞，分別參同上卷第四二頁反面、第四三頁正面、第四五
    頁正面，另參九十二年度調偵緝字第一四八號卷第十六頁反面、第十七頁正面、
    第二三頁），細按被告二人於檢察官之訊問筆錄，並未自白犯罪，是檢察官起訴
    書指被告二人自白犯罪，與事實不符；（二）、依卷附告訴人提出之維尼童裝行
    銷售員合約書之記載內容，被告乙○○僅係保證人而非契約之當事人，告訴人指
    訴被告乙○○亦係其所雇之銷售員已有瑕疵可指。又告訴人對於被告二人擔任銷
    售員期間必須自行負擔店面租金、告訴人沒有提供勞健保、向告訴人提貨都須交
    付本票或擔保品、告訴人並未另行支薪、貨品滅失危險由被告負擔等情，並無爭
    執（參本院九十三年六月十六日訊問筆錄第二頁、第三頁），另參諸該契約書第
    五條、第九條，分別約定銷售員累積逾三日下貨解職貨品，公司依八折回收，離
    職須於十五日前告知，否則依八折回收，貨底自行處理等語，再參諸告訴人於本
    院亦陳稱：伊是登報應徵銷售員，二人一組，原則是夫妻檔，伊給銷售員衣服，
    因為上千件衣服，每天不可能算，車子由銷售員自己提供，油錢每天補貼一百元
    ，半個月結算一次，賣不出之衣服，公司無條件回收等語（參本院九十三年五月
    二十日筆錄第四頁），則被告二人與告訴人間之合約關係，是否確為告訴人所指
    之僱傭關係，被告二人是否必須立即將出售所得之款項交與告訴人，其主觀上是
    否有侵占貨款之犯罪故意，尚值懷疑，不能僅以告訴人提出之上開合約書遽認被
    告二人犯罪；（三）、依告訴人提出之簽單影本一張所載（參九十一年度偵字第
    二五一七○號偵查卷第十七頁），其上並未經被告二人簽名，證人即維尼童裝行
    會計朱嬿容於原審亦證稱：簽單係盤點後計算出來，係二月十二日到三月十日每
    天交回來之金額，其中之三十三萬是每個月向公司借款，被告最後一批童裝有無
    交回公司，伊沒有印象，不清楚，簽單上之數字係伊自己盤點計算出來，被告沒
    有跟伊一起盤點等語（參原審卷第七八頁、第八○頁），堪認該簽單僅係告訴人
    單方面計算之單據，無法逕認被告二人確有侵占該單據所記載之金錢。況告訴人
    於本院亦陳稱：被告二人嗣後再與伊重新會算結果，會計上之一些帳並未釐清，
    沒有注意被告另有三天之帳未算，最後計算並未短少等語（參本院審判程序筆錄
    第七頁），被告二人於本院辯稱告訴人對於八十九年三月十日至十三日三天之貨
    款未予計算等語，堪以採信。綜上各點，本件應屬民事糾葛，告訴人之指訴前後
    矛盾，存有瑕疵，所提出之證據，亦不得做為認定被告有罪之直接證據，此外，
    復查無其他積極證據證明被告二人有告訴人所指之犯行，應認不能證明被告二人
    犯罪。
四、原審未詳予勾稽前揭證據，遽認被告乙○○、丙○○二人有業務侵占之犯行，並
    予論罪科刑，自有未洽。被告二人上訴意旨，均否認犯罪，執之指摘原判決不當
    ，為有理由，自應由本院予以撤銷改判，另為被告乙○○、丙○○無罪之諭知，
    以昭公允。
據上論斷，應依刑事訴訟法第三百六十九條第一項前段、第三百六十四條、第三百零
一條第一項前段，判決如主文。
本案經檢察官劉靜婉到庭執行職務。
中　　　華　　　民　　　國　　九十三　　年　　　八　　　月　　 十九 　　日
                              臺灣高等法院刑事第二十庭
                                  審判長法  官  趙  功  恆
                                        法  官  李  春  地
                                        法  官  鄧  振  球
右正本證明與原本無異。
不得上訴。
                                        書記官  洪  秋  帆
中　　　華　　　民　　　國　　九十三　　年　　　八　　　月　　二十六　　日
